【裁判字號】    98,交抗,2441
【裁判日期】    981104
【裁判案由】    違反道路交通管理處罰條例
【裁判全文】
臺灣高等法院交通事件裁定            98年度交抗字第2441號
抗  告  人
即  異議人  甲○○
上列抗告人因違反道路交通管理處罰條例案件，不服臺灣新竹地
方法院九十八年度交聲字第四四三號，中華民國九十八年九月二
十二日裁定（原處分案號：竹監自字第裁五○─Ｅ000000
00號），提起抗告，本院裁定如下：
    主  文
抗告駁回。
    理    由
一、原裁定意旨略以：本件交通部公路總局新竹區監理所民國（
    下同）九十八年六月二十四日竹監自字第裁五○─Ｅ000
    00000號裁決書所載之受處分人，為車牌號碼二Ｈ─二
    九三六號自小客車所有人陳寶珠，有裁決書乙份在卷可按，
    而觀諸本件聲明異議狀具狀人欄所填載者為異議人甲○○，
    卷內並無受處分人陳寶珠委任甲○○提起聲明異議之委任狀
    ，異議狀之內容亦未提及代理受處分人陳寶珠提起本件聲明
    異議之意旨。是本件聲明異議既係以甲○○之名義提出，並
    非以陳寶珠之名義提出，然異議人甲○○本身尚非受處分人
    ，而無聲明異議之權能，依上開說明，本件異議為無理由，
    應予駁回。又無聲明異議權之人（即非受處分人）若以自己
    名義聲明異議繫屬於法院，就該具體繫屬於法院之交通案件
    而言，其即為當事人，縱法院以其無聲明異議權而駁回其聲
    明異議，因受裁定之當事人僅係該無聲明異議權而聲明異議
    之人，應僅該人有抗告權，其他縱係原交通裁罰之受處分人
    ，因非受裁定之當事人，亦無抗告權。至於道路交通管理處
    罰條例第八十七條第三項前段規定之「不服前項裁定，受處
    分人得為抗告」所稱之「受處分人」，應指依同條第一項、
    第二項規定提出聲明異議而受裁定之受處分人而言，而非謂
    未受法院裁定之受處分人亦有抗告權，此見該條第三項規定
    係承接同條第一項、第二項規定而來自明。依道路交通管理
    處罰條例第八十九條授權制定之道路交通案件處理辦法第二
    十五條規定：「受處分人或原處分機關對於地方法院或其分
    院交通法庭所為之裁定有不服者，得為抗告」，其中之「受
    處分人」，亦應為相同之解釋（本院九十五年度交抗字第三
    四四號裁定意旨參照）。據此，如不服本件裁定，僅原處分
    機關或異議人甲○○有抗告權，特此敘明等語。
二、抗告意旨略以：抗告人依道路交通管理處罰條例第九條及第
    八十五條，向原處分機關陳述抗告人即為汽車駕駛人，也是
    當事人等語，但原處分機關未依抗告人之陳述更正受處分人
    ，此應為原處分機關之疏失，希冀鈞長就具體事實還抗告人
    理應為受處分人之身分云云。
三、按「受處分人，不服公路主管機關或警察機關所為之處罰，
    得於接到裁決書之翌日起二十日內，向管轄地方法院聲明異
    議」，道路交通管理處罰條例第八十七條第一項定有明文。
    是得為聲明異議之主體，限於該條例第八條主管機關所處罰
    之「受處分人」。再按，受舉發違反道路交通管理事件之受
    處罰人，認為受舉發之違規行為應歸責他人者，應於舉發違
    反道路交通管理事件通知單應到案日期前，檢附相關證據及
    應歸責人相關證明文件，向處罰機關告知應歸責人，處罰機
    關應即另行通知應歸責人到案依法處理。逾期未依規定辦理
    者，仍依本條例各該違反條款規定處罰，復為同條例第八十
    五條第一項所明定。故受處分人若未依上開規定向處罰機關
    告知應歸責人，則得聲明異議之人，仍應以該案件之受處分
    人為限，並不及於受處分人以外之他人。如非受處分人聲明
    異議，即難認其聲明異議合於法律上之程式，且此項程序之
    欠缺，亦無法補正，法院自不得受理進而為實體之審查。其
    次，交通法庭認聲明異議不合法律上之程式，且無從補正者
    ，應以裁定駁回之，道路交通案件處理辦法第十八條亦規定
    甚明。
四、經查，本件原處分機關即交通部公路總局新竹區監理所九十
    八年六月二十四日所為之竹監自字第裁五○─Ｅ00000
    000號裁決書，其裁決對象係受處分人「陳寶珠」，並非
    抗告人「甲○○」，有該裁決書一紙在卷可稽（見原審卷第
    十一頁）。又卷內復查無受處分人「陳寶珠」已依法辦理相
    關手續，將違規責任歸責於汽車駕駛人「甲○○」之相關資
    料可供參核，是原處分機關以受處分人「陳寶珠」為裁決對
    象，並無違誤，則對於原處分機關之裁決不服者，依上開規
    定，自應以受處分人「陳寶珠」作為聲明異議之主體，始為
    適法，此觀該裁決書附記中亦記載：「受處分人」不服處罰
    者，得於接到裁決書之翌日起二十日內，以司法狀紙提出聲
    明異議等語甚明。再者，本件聲明異議狀之聲明異議人一欄
    ，係填載抗告人「甲○○」之姓名、性別及年籍資料，並由
    抗告人「甲○○」具名聲明異議，而非以受處分人「陳寶珠
    」之代理人之名義為之，有該聲明異議狀一份附卷為憑（見
    原審卷第二頁），可知抗告人「甲○○」係以自己名義聲明
    異議。揆諸前揭說明，本件抗告人「甲○○」既非裁決之對
    象，自無由對該裁決聲明異議，是原審法院以抗告人「甲○
    ○」之聲明異議，不合法律上之程式，且無從補正，將其異
    議駁回，核無違誤。從而，本件抗告，為無理由，應予駁回
    。
五、據上論結，應依道路交通管理處罰條例第八十九條、道路交
    通案件處理辦法第二十六條，刑事訴訟法第四百十二條，裁
    定如主文。
中    華    民    國    98    年    11    月    4     日
                  刑事第二庭審判長法  官  洪光燦
                                  法  官  林恆吉
                                  法  官  宋明蒼
以上正本證明與原本無異。
不得再抗告。
                                  書記官  駱麗君
中    華    民    國    98    年    11    月    4     日


司法院資訊處製作；財團法人民間司法改革基金會備份。
